臺灣高等法院高雄分院刑事裁定
111年度毒抗字第42號
抗  告  人  
即  被  告  陳芷涵



上列抗告人因聲請強制戒治案件，不服臺灣高雄地方法院中華民
國110年12月17日裁定（110年度毒聲字第1400號），提起抗告，
本院裁定如下：
    主  文
抗告駁回。
    理  由
一、抗告意旨略以：檢察官對抗告人即被告陳芷涵（下稱抗告人
    ）前科紀錄貼標籤，向原審法院聲請強制戒治，顯然違反大
    法官會議釋字第775號意旨，且抗告人自110年10月6日即入
    高雄女子監獄，執行6月14日之殘刑，是抗告人已無繼續施
    用毒品之傾向，為此請求撤銷原裁定云云。
二、犯施用第一、二級毒品之罪者，檢察官應聲請法院裁定，令
    被告入勒戒處所觀察、勒戒，其期間不得逾2月；觀察、勒
    戒後，檢察官依據勒戒處所之陳報，認受觀察、勒戒人有繼
    續施用毒品傾向者，檢察官應聲請法院裁定令入戒治處所強
    制戒治，其期間為6個月以上，至無繼續強制戒治之必要為
    止，但最長不得逾1年，毒品危害防制條例第20條第1項、第
    2項後段定有明文。又針對有無繼續施用毒品傾向之評估標
    準，乃以受勒戒人勒戒後結果併參酌勒戒前各種情況，作為
    評估依據，依法務部訂頒「有無繼續施用毒品傾向評估標準
    評分說明手冊」係以「前科紀錄與行為表現」、「臨床評估
    」及「社會穩定度」三大項合併計算總分，每一大項皆有靜
    態因子與動態因子評分，靜態因子分數總分在60分（含）以
    上者，評估為「有繼續施用毒品傾向」；在60分以下者，若
    與動態因子相加總分在60分（含）以上，亦為「有繼續施用
    毒品傾向」；相加總分不足60分者，評估為「無繼續施用毒
    品傾向」。而「前科紀錄與行為表現」係評估毒品犯罪相關
    司法紀錄、首次毒品犯罪年齡、其他犯罪相關紀錄、入所時
    尿液毒品檢驗、所內行為表現等因素；「臨床評估」係評估
    物質使用行為、合法物質濫用、使用方式、使用年數、精神
    疾病共病（含反社會人格）、臨床綜合評估（含病識感、動
    機、態度、就醫意願）等因素；「社會穩定度」則係評估工
    作、家庭等因素。是被告有無繼續施用毒品傾向係依具體個
    案之臨床實務及相關事證綜合判定，有其專業性，且衡酌強
    制戒治目的係為協助施用毒品者戒斷毒品心癮、身癮所為之
    一種保安處分，而上開評估標準係適用於每一位受觀察勒戒
    處分之人，具一致性、普遍性、客觀性，倘其評估由形式上
    觀察要無擅斷或濫權等明顯不當情事，法院應予尊重。
三、查抗告人因施用第二級毒品，經原審法院以110年度毒聲字
    第980號裁定令入勒戒處所觀察、勒戒後，已由法務部○○○○○
    ○○○○○附設勒戒處所依照法務部110年3月26日法矯字第11006
    001760號函修正後「有無繼續施用毒品傾向評估標準紀錄表
    」暨「有無繼續施用毒品傾向評估標準說明手冊」之評分結
    果，抗告人靜態因子55分（含「毒品犯罪相關司法紀錄，得
    分10分」、「首次毒品犯罪年齡20歲以下，得分10分」、「
    其他犯罪相關紀錄2筆，得分4分」、「多重毒品濫用：大麻
    、安非他命、MDMA、K他命，10分」、「合法物質濫用：菸
    、檳榔，得分4分」、「使用年數：超過1年，得分10分」、
    「工作：兼職，得分2分」、「家人藥物濫用：有，得分5分
    」）及動態因子9分（含「精神疾病共病疑似，得分5分」、
    「臨床綜合評估：CGI中度，得分4分」），合計64分，且評
    定「有繼續施用毒品傾向」等情，有該所110年11月29日高
    女戒衛字第1107002620號函暨所附有無繼續施用毒品傾向證
    明書及有無繼續施用毒品傾向評估標準紀錄表各1份可佐（
    見臺灣高雄地方檢察署110年度毒偵緝字第156號卷內），而
    上開評分結果係該所相關專業知識經驗人士，依本職學識就
    抗告人前科紀錄與行為表現、臨床評估、社會穩定度等因素
    綜合判斷，憑以獲致具科學驗證所得之結論，自得採為判斷
    被告有無繼續施用毒品傾向之證明。是依前述本件檢察官聲
    請應屬有據，原審乃依毒品危害防制條例第20條第2項後段
    裁定被告令入戒治處所施以強制戒治，其期間為6個月以上
    至無繼續強制戒治之必要為止，但最長不得逾1年，其認事
    用法並無違誤，抗告人執與本案無關之大法官釋字第775號
    解釋內容及其個人意見提起抗告為無理由，應予駁回。
據上論斷，應依刑事訴訟法第412條，裁定如主文。
中　　華　　民　　國　　111 　年　　1 　　月　　25　　日
                  刑事第五庭    審判長法  官  簡志瑩
                                      法  官  張盛喜
                                      法  官  陳美燕
以上正本證明與原本無異。
不得再抗告。
中　　華　　民　　國　　111 　年　　1 　　月　　25　　日
                                      書記官  洪以珊